臺灣苗栗地方法院刑事裁定　　　　　　　93年度交聲字第33號
原處分機關　　交通部公路總局新竹區監理所苗栗監理站
異　議　人
即受處分人　甲○○
上列受處分人因違反道路交通管理處罰條例案件，對於交通部公
路總局新竹區監理所苗栗監理站92年10月1 日竹監苗字第裁54─
E00000000號裁決書所為之處分，聲明異議，本院裁定如下：
    主  文
原處分撤銷。
甲○○不罰。
    理  由
一、本件受處分人即異議人甲○○駕駛車號ＨＷ─7521號自用小
    客車，於民國91年3 月14日15時5 分許，行經新竹縣新興路
    ，因「未繫安全帶、未帶行照」，經新竹縣警察局竹北分局
    山崎派出所員警舉發異議人違反道路交通管理處罰條例第31
    條第1 項、第15條第1 項第5 款規定，而掣單裁處異議人罰
    鍰新臺幣3300元整及扣繳牌照。
二、本件聲明異議意旨略以：異議人未曾有上述違規行為，因伊
    當日係在台北一０一大樓工地上班，並住宿於台北市，另罰
    單上之簽名，亦非本人之簽名，很可能係伊之胞弟黃子金所
    為，因其曾冒用伊之名義冒領保單，且伊另有多起交通違規
    案件均可能遭黃子金遭冒名簽名收受，因而請求撤銷原處分
    等語。
三、本件之主要爭點，為異議人是否於移送事實所載之時間、地
    點，駕駛前揭車輛而為前述違規行為，並於舉發違反道路交
    通管理事件通知單上之「收受通知聯欄」上簽名。經查：
  (一)關於本件異議人是否即掣單當時所遭舉發之行為人乙節，據
    證人即本件掣單之員警莊寅惟到庭證稱：時間太久，有點模
    糊，並不能確定是否就是當庭之甲○○等語（見93年9 月7
    日訊問筆錄第4 頁）。由此可見，本案雖經當場開單舉發，
    但並不能確認違規之行為人真實之身分，故不排除係其他熟
    悉異議人年籍身分資料之人，以口述方式陳報異議人之年籍
    身分資料，而冒名收受系爭舉發違反道路交通管理事件通知
    單。
  (二)又依異議人所陳，冒用其名義收受違規通知單之人可能係其
    胞弟黃子金等語。而本院為此於93年9 月7 日傳喚黃子金到
    庭做證，經合法傳喚，而無正當理由未到庭。衡諸經驗法則
    ，如異議人甲○○確有本件違規行為，而欲加以卸責，其大
    可嫁禍予第三人，當無推諉於自身胞弟之理，是異議人具體
    指摘可能係其胞弟所為，此部分之陳述，雖無證據足以佐證
    ，但已使本院產生對其有利之心證。
  (三)又異議人辯稱其於91年3 月14日當日係在台北市一○一大樓
    工地上班，並住宿於台北市乙節，業據其當庭提出之信佑機
    械工程有限公司出示之在職證明書一份為證。該證明書並載
    明：「異議人於91年3 月2 日、14日、17日被派至台北一○
    一金融大樓施工，且未請假，並住宿台北市」等語，是以，
    異議人既於當日於台北上班並住宿，衡情應無同時出現於違
    規地點之新竹縣新興路之理。
  (四)再觀諸舉發違反道路交通管理事件通知單收受通知聯者簽章
    欄上之「甲○○」署名與異議人甲○○之簽名，二者經本院
    以肉眼互核比較之結果，其各筆劃間之相關結構、運筆態勢
    及筆劃特徵，顯非出自同一人之手。此有異議人當庭書寫其
    姓名五次之筆跡一紙、異議人所提之聲明異議狀上簽名二枚
    及庭呈之九十年八月二十三日所簽立和解書上之簽名一枚在
    卷可稽，準此，系爭舉發違反道路交通管理事件通知單上之
    「甲○○」署名，應非本件異議人所親為乙節，應堪認定。
　(五)末查，異議人陳稱車號ＨＷ─7521號自用小客車係其弟黃子
    金所有的車，其弟黃子金假冒其簽名收受違規通知單，已經
    有多起，並均向本院提出聲明異議等語，業經經本院調閱本
    院93年度交聲字第34、55號違反道路交通管理處罰條例聲明
    異議卷核閱屬實，且上開二案均業經本院撤銷原處分，異議
    人不罰，有本院上開交通事件裁定2 份附卷可稽。由此益證
    異議人係遭他人冒名收受違規通知單乙節，應無疑義。
四、綜上所述，可知異議人為警掣單舉發當日，身在台北市一○
    一大樓工地上班，並住宿於台北市，且系爭舉發違反道路交
    通管理事件通知單上「收受通知聯」欄內之簽名又顯非異議
    人所為，可知異議人應係遭他人冒名填單無疑。是以，本案
    之違規事件，並不能證明係異議人於前揭時、地所為，且有
    相當理由可懷疑其係異議人之胞弟黃子金冒用異議人之名義
    所致。從而，原處分機關認定受處分人有前開違反道路交通
    管理處罰條例之違規事實，對受處分人為前開裁決，即難認
    為允當。是本件聲明異議為有理由，原處分應予撤銷，另諭
    知受處分人不罰。又關於黃子金涉嫌偽造文書罪嫌部分，應
    由臺灣苗栗地方法院檢察署另行依法偵辦，附此說明。
五、據上論斷，應依道路交通案件處理辦法第20條前段，裁定如
    主文。
中　　華　　民　　國　　94　　年　　1 　　月　　31　　日
                  交通法庭    法  官  顧 正 德
以上正本證明與原本無異。
如不服本裁定，應於裁定送達後五日內向本院提出抗告狀。
                              書記官  黃 正 中
中　　華　　民　　國　　94　　年　　2 　　月　　1 　　日
